臺灣高等法院刑事判決　　　　　　　　94年度交上訴字第20號
上　訴　人　臺灣臺北地方法院檢察署檢察官
被　　　告　乙○○
上列上訴人因被告過失致死案件，不服臺灣臺北地方法院93年度
交訴字第11號，中華民國93年12月27日第一審判決（起訴案號：
臺灣臺北地方法院檢察署93年度偵字第2069號），提起上訴，本
院判決如下：
    主  文
原判決撤銷。
乙○○從事業務之人，因業務上之過失致人於死，處有期徒刑陸
月，如易科罰金以佰元折算壹日，緩刑貳年。
    事  實
一、乙○○係受僱華聯小客車租賃有限公司（以下簡稱華聯公司
    ）擔任司機，負責駕車接送客人往來於臺北市與中正機場，
    為從事駕駛業務之人，於民國（下同）九十三年一月十五日
    清晨五時三十分許駕駛該公司車牌號碼ＣＣ─二二三二號小
    客車自松山機場出發，沿臺北市○○○路限速五十公里之快
    車道路段由北往南行駛，欲於清晨五時五十八分抵達臺北市
    ○○路與和平東路口，而於清晨五時四十五分許行經臺北市
    ○○○路五號前，本應於駕車行進時，應隨時注意車前狀況
    ，並依規定時速行駛，以策安全，而依當時天候晴、晨光、
    該路段係直路、道路無缺陷、無障礙物、視距良好等情形，
    並無不可注意之情事，詎其竟疏未注意，以超過時速五十公
    里之五十五公里車速行駛，復未注意車前狀況，適有行人莊
    明珠由西往東違規橫越禁止行人穿越之快車道，已由公車專
    用車道行至該快車道時，為超速行駛且疏未注意車前狀況之
    乙○○駕車衝撞，莊明珠因而倒地，致受有左側血胸、全身
    多處鈍挫傷及多發性骨折等傷害，乙○○於肇事後於未被有
    偵查犯罪職權之機關或公務員發覺前，即主動報警及通知救
    護車將受傷之莊明珠送醫急救，並留在車禍現場，而於臺北
    市政府警察局松山分局警員李桓嘉據報到場處理時，對警員
    李桓嘉坦承肇事自首接受裁判。嗣莊明珠雖經送醫，仍終因
    傷重，於當日下午五時許在台安醫院因出血性休克不治死亡
    。
二、案經莊明珠之配偶甲○○提出告訴及臺北市政府警察局松山
    分局報請臺灣臺北地方法院檢察署檢察官相驗後偵查起訴。
    理  由
一、訊據被告乙○○供承受僱華聯公司擔任司機，有於上揭時地
    駕駛車牌號碼ＣＣ─二二三二號之小客車行經上述肇事地點
    時，撞擊橫越快車道之被害人莊明珠，因而致被害人莊明珠
    受有上述傷害不治死亡等事實，並有臺北市政府警察局交通
    警察大隊交通事故分析研判表、道路交通事故現場圖、道路
    交通事故補充資料表、交通事故談話紀錄表、調查報告表（
    一）、（二）、道路交通事故當事人登記聯單、交通事故肇
    事人自首情形紀錄表及現場及車損照片十二紙等在卷可稽，
    而被害人莊明珠確係因本件事故受有上述傷害不治死亡之事
    實，亦經臺灣臺北地方法院檢察署檢察事務官督同檢驗員相
    驗無訛，有驗斷書、勘驗筆錄、相驗屍體證明書及相驗照片
    三十二紙在卷足憑。
二、按行車速度，依速限標誌或標線之規定；又汽車行駛時，駕
    駛人應注意車前狀況並隨時採取必要之安全措施，道路交通
    安全規則第九十三條第一項及第九十四條第三項分別定有明
    文；查被告考領有駕駛執照，復受僱華聯公司以載送乘客為
    業，對上開道路交通安全規則當知之甚稔，而依卷附道路交
    通事故調查報告表所載，肇事路段限速五十公里，而車禍發
    生當時天候晴、為晨光、該路段係直路、道路無缺陷、無障
    礙物、視距良好，並無不能注意之情事，又依據道路交通事
    故現場圖及現場照片可知，車禍路段有公車專用道，路寬四
    ．二公尺，被告係行駛在公車專用道左側之快車道上，而被
    害人莊明珠當時是從右側路旁由西往東橫越公車專用車道至
    快車道上為被告所駕駛之車輛撞擊，訊據被告於原審法院審
    理中及本院審理時供稱：伊於撞到被害人前都沒有看到她，
    直到撞到時才知道撞到人等語（見原審卷九十三年五月二十
    五日準備程序筆錄及本院卷九十四年四月一日審判程序筆錄
    ），並參酌肇事現場均未有何煞車痕跡，足見被告於駕車行
    進時疏未注意車前狀況，致未能事先發現被害人莊明珠之動
    態，以便採取必要之安全措施，竟於撞及被害人莊明珠時，
    始行發現被害人莊明珠，而查肇事現場無何煞車痕跡，固無
    從據以推斷被告當時之車速，然被告肇事後於現場處理警員
    詢問時供稱伊當時之時速約五十八公里等語，嗣於警詢時復
    供稱當時時速約五十五公里等語，並依被告於警詢時供稱：
    伊當天五點三十分從松山機場開車，預計五點五十八分要抵
    達基隆路與和平東路口等語，顯見被告為趕赴目的地而超速
    行駛，依上所述，被告駕車行進時疏未注意車前狀況，復超
    速行駛，肇致本件車禍，縱被害人莊明珠未依規定擅自穿越
    公車專用道，並進入快車道，因而為被告所駕駛之車輛撞擊
    ，就本件車禍之發生同有過失，亦不因之解免被告之過失責
    任，茲被害人莊明珠因被告疏於注意而肇事，致受有上揭傷
    害死亡，是被告之過失行為與被害人莊明珠之死亡間，具有
    相當因果關係，事證明確，被告犯行，應堪認定。
三、查被告受僱華聯公司擔任司機，負責駕車接送客人往來於臺
    北市、中正機場，係從事業務之人，其駕駛上開小客車，因
    過失致被害人莊明珠死亡，核其所為，係犯刑法第二百七十
    六條第二項之業務過失致死罪。而查被告於肇事後未被有偵
    查犯罪職權之機關或公務員發覺前，即向據報到場處理之臺
    北市政府警察局松山分局警員李桓嘉坦承肇事接受裁判等情
    ，此據證人李桓嘉於原審法院審理中到庭證述明確在卷，並
    有自首調查報告表附卷足憑，被告為對於未發覺之罪自首而
    接受裁判，依刑法第六十二條前段規定減輕其刑。原審以被
    告上述犯行，事證明確，予以論罪科刑，固非無見，惟查道
    路交通管理處罰條例第八十六條第二項固規定：「汽車駕駛
    人在快車道依規定駕車行駛，因行人或慢車道不依規定擅自
    進入快車道，而致人受傷或死亡，依法應負刑事責任者，減
    輕其刑」，惟該條所謂「依規定」係指行為人按道路交通安
    全規則行車、且未違反道路交通規則處罰條例有關處罰條文
    ，而僅怠於遵守刑法上一般注意義務之情形始有減輕其刑之
    可言（參照最高法院九十年度台非字第五八號、八十六年度
    台上字第八一九號判決意旨），查本件被告未依規定之速限
    行駛，已違反上揭道路交通安全規則第九十三條第一項規定
    ，並應受道路交通管理處罰條例規定之處罰，自無適用道路
    交通管理處罰條例第八十六條第二項予以減輕其刑之可言，
    原審以被害人莊明珠違規進入快車道同肇致本件車禍發生，
    即依道路交通管理處罰條例第八十六條第二項規定減輕被告
    之刑，其論斷尚有未洽，檢察官上訴意旨執此指摘原審判決
    不當，非無理由，則原判決既有可議，自應由本院予以撤銷
    改判，爰審酌被告前無不良素行，超速駕車且疏未注意車前
    狀況，因而肇致本件車禍發生，而使被害人莊明珠傷重死亡
    ，固有不當，然被害人莊明珠違規穿越車道就本件事故肇事
    發生同有過失，且被告已與被害人莊明珠家屬達成民事和解
    ，有和解書影本一紙在卷可稽，及犯罪後態度良好，知所悔
    悟等一切情狀，仍量處有期徒刑六月，並諭知易科罰金之標
    準。而查被告前未曾受有期徒刑以上刑之宣告，有臺灣高等
    法院檢察署刑案資料查註記錄表、本院被告全國前案紀錄表
    附卷可按，素行良好，因一時疏虞，肇致犯本件車禍，嗣以
    知所悔悟，並已與被害人莊明珠家屬達成民事和解，被告經
    此罪刑之宣告，爾後當知所警惕，諒無再犯之虞，是本院認
    被告所受本件刑之宣告以暫不執行為適當，爰併予宣告緩刑
    二年，以啟自新。
據上論斷，應依刑事訴訟法第第三百六十九條第一項前段、第三
百六十四條、第二百九十九條第一項前段，刑法第二百七十六條
第二項、第六十二條前段、第四十一條第一項前段、第七十四條
第一款，罰金罰鍰提高標準條例第一條前段、第二條判決如主文
。
本案經檢察官到庭執行職務。
中　　華　　民　　國　　94　　年　　4 　　月　　15　　日
　　　　　　　　　臺灣高等法院刑事第八庭
                                審判長法　官　吳　敦
　　　　　　　　　　　　　　　　　    法　官  沈宜生
　　　　　　　 　 　　　　　　　　　　法　官  張傳栗
以上正本證明與原本無異。
如不服本判決，應於收受送達後十日內向本院提出上訴書狀，其
未敘述上訴之理由者並得於提起上訴後十日內向本院補提理由書
（均須按他造當事人之人數附繕本）。
                          　          書記官　秦慧榮
中　　華　　民　　國　　94　　年　　4 　　月　　18　　日
附錄：本案論罪科刑法條全文
中華民國刑法第二七六條
因過失致人於死者，處二年以下有期徒刑、拘役或二千元以下罰
金。
從事業務之人，因業務上之過失犯前項之罪者，處五年以下有期
徒刑或拘役，
